【裁判字號】    90,上易,3081
【裁判日期】    901026
【裁判案由】    毒品危害防制條例
【裁判全文】
臺灣高等法院刑事判決                            九十年度上易字第三八一號
    上  訴  人
    即  被  告  甲○○
右上訴人因違反毒品危害防制條例案件，不服臺灣桃園地方法院九十年度易字第五五
八號，中華民國九十年五月十一日第一審判決（起訴案號：臺灣桃園地方法院檢察署
九十年度毒偵緝字第二七號），提起上訴，本院判決如左：
    主  文
原判決撤銷。
甲○○連續施用第二級毒品，累犯，處有期徒刑陸月，如易科罰金以參佰元折算壹日
。
    事  實
一、甲○○曾因違反麻醉藥品管理條例案件，於民國八十五年九月二十五日，經本院
    判處有期徒刑六月確定，八十五年十二月十四日易科罰金執行完畢。又於八十八
    年一月間，因違反毒品危害防制條例案件案件，經送觀察、勒戒後，認無繼續施
    用之傾向，由台灣桃園地方法院檢察署檢察官於八十八年一月三十一日以八十八
    年偵字第一一一五號不起訴處分確定。詎仍不知悔改，復基於概括犯意，先自八
    十九年四月二十六日起至四月三十日止連續二次，後於同年五月五日及八月三十
    日各一次，均在桃園縣平鎮市雙連里雙連坡九號住處，共計施用第二級毒品安非
    他命四次。甲○○先於八十九年五月五日下午三時許，主動至新竹縣警察局竹東
    分局竹東派出所自白於八十九年四月二十六日有施用毒品行為，並接受採驗尿液
    ，經送驗後，確有安非他命陽性反應。次於八十九年八月三十日下午二時三十分
    許，至台灣桃園地方法院檢察署出庭應訊時，經檢察官諭令當場採驗尿液，經送
    驗後，又有安非他命陽性反應而查悉另次犯行。嗣經檢察官依台灣桃園地方法院
    八十九年度毒聲字第四四九八號裁定甲○○送觀察、勒戒後，認仍有繼續施用毒
    品傾向。
二、案經新竹縣警察局竹東分局報告台灣桃園地方法院檢察署檢察官偵查起訴。
    理  由
一、被告於右揭時、地連續四次施用安非他命之犯行，業據被告甲○○於警訊、原審
    調查及本院審理中坦承不諱（參見八十九年度毒偵字第三四四二號偵查卷第三頁
    反面、原審卷第二○頁、本院卷第三四頁），而被告於八十九年五月五日下午三
    時四十分許，主動至新竹縣警察局竹東分局竹東派出所為警採集其排放之尿液，
    經送驗及複驗結果，均呈甲基安非他命陽性反應，此有台灣檢驗科技股份有限公
    司八十九年五月三十日濫用藥物尿液檢驗報告影本、法務部調查局八十九年十月
    十六日（八九）陸（一）字第八九０七七七一三號檢驗通知書各一紙在卷（參見
    同上偵查卷第五、四五頁）可憑，應認屬實。又被告於八十九年八月三十日下午
    二時三十分許，前去台灣桃園地方法院檢察署出庭應訊時，經檢察官諭令當庭採
    集之尿液送驗結果，亦呈甲基安非他命陽性反應，此有法務部調查局八十九年十
    月十六日（八九）陸（一）字第八九０七七七一三號檢驗通知書一紙附卷（參見
    同上偵查卷第四四頁）可證，亦應認屬實。按上開尿液檢體之檢驗方式，係先以
    螢光偏極免疫分析法作初步篩驗，於呈陽性反應時再輔以氣相層析儀分析法及氣
    相層析質譜儀分析法作第二步確認，其檢驗方式甚為精確嚴謹，得以有效排除偽
    陽性反應，並無誤判之虞，其檢驗結果自屬可信，而被告所供上述連續四次施用
    安非他命之犯行，即堪認定。再被告曾因違反毒品危害防制條例案件，經送觀察
    、勒戒後，認無繼續施用之傾向，而由台灣桃園地方法院檢察署檢察官於八十八
    年一月三十一日以八十八年偵字第一一一五號不起訴處分確定之事實，有該案不
    起訴處分書一份在卷（參見九十年度毒偵緝字第二七號）可憑，是被告於因施用
    毒品之行為經不起訴處分之後，五年內再犯本件施用毒品之犯行，當甚明確。而
    本次被告經台灣桃園地方法院裁定送觀察、勒戒後，認仍有繼續施用毒品傾向之
    事實，亦有該院八十九年毒聲字第四四九八號裁定、台灣桃園地方法院檢察署檢
    察官觀察、勒戒處分執行指揮書及台灣桃園看守所附設勒戒處所九十年一月十九
    日桃所澄衛勒字第０００八一號函附之有無繼續施用毒品傾向證明書各一份附卷
    （參見同上偵查卷第十八、三○至三一、四一頁）可按。綜上所述，本件事證明
    確，被告之犯行洵堪認定。
二、核被告所為，係犯毒品危害防制條例第十條第二項之施用第二級毒品罪。其先後
    多次犯行，時間緊接，犯罪構成要件相同，顯係基於概括之犯意為之，應依連續
    犯規定以一罪論，並依法加重其刑。其多次施用前後持有安非他命之低度行為，
    應為施用之高度行為所吸收，不另論罪。公訴人雖僅就被告八十九年五月五日施
    用毒品之犯行提起公訴，惟被告其餘施用毒品之犯行與該已起訴之部分，有連續
    犯之裁判上一罪關係，為起訴效所及，本院自得併予審判。又被告曾有如事實欄
    所載之犯罪科刑執行情形，此有本院被告全國前案紀錄表一份存卷可參，其於有
    期徒刑執行完畢後，五年內再犯有期徒刑以上之本罪，為累犯，應依法遞予加重
    其刑。再被告固於其施用毒品犯行未遭查覺之前，即主動向新竹縣警察局竹東分
    局竹東派出所警員承稱於八十九年四月二十六日左右，有施用安非他命之行為，
    然於上述其他次施用毒品之犯行則未坦承，而係經採尿檢驗及檢察官諭令採尿送
    驗後方知悉犯行，被告先後所為之四次施用毒品犯行，既有連續犯裁判上一罪之
    關係，在法律評價上，係不可分割之一罪，從而，就其全部之犯行而言，即未能
    以自首視之。另查，觀察、勒戒及強制戒治處分，屬保安處分，係針對受處分人
    彰顯之特殊惡性，為將來防衛社會之需要所施予之個別化矯治措施，與刑罰旨在
    懲處行為人之行為在過去對社會所生之危害，迥然不同，自難相提併論，要不生
    一事二罰之問題。被告具狀辯稱其係自首，且已受觀察、勒戒及強制戒治處分，
    再受本次刑罰之科處，顯係一事二罰云云，洵非的論，核無足取。
三、原審認被告罪證明確，而予以論罪科刑，固非無見。惟原審未依被告之供述及卷
    附具體之證據認定施用之次數，而遽認被告自八十九年四月二十六日起至同年五
    月五日止，連續多次施用第二級毒品安非他命，尚有未合。被告以原審量刑過重
    ，家中尚有父母子女有待扶養為由，提起上訴，固無理由，惟原審既有如上可議
    之處，自應由本院將原判決予以撤銷改判。爰審酌被告已曾因施用毒品犯行受刑
    之執行及觀察、勒戒處遇，猶未能使其改過，根絕施用安非他命之劣習，足徵其
    沾染頗深，及有父母及二幼子尚待扶養，此有戶籍謄本在卷可查，且其係於犯行
    未被發覺前即坦承部分犯行，犯後態度良好等一切情狀，量處如主文第二項所示
    之刑，並諭知易科罰金之折算標準。再被告行為後，刑法第四十一條於九十年一
    月四日修正，同年月十日經總統公布施行，由原來犯最重本刑三年以下有期徒刑
    以下之刑之罪，而受六個月以下徒刑或拘役之宣告得易科罰金之要件，修改為犯
    最重本刑為五年以下有期徒刑以下之刑之罪，而受六個月以下徒刑或拘役之宣告
    得易科罰金之要件，比較新舊法，應以新法有利於被告，自應依刑法第二條第一
    項前段規定，適用裁判時前開修正之刑法第四十一條第一項前段之規定，附此敘
    明。
四、公訴意旨另以：被告甲○○於八十九年九月二十七日十七時回溯九十六小時內之
    某一時點，尚有施用安非他命一次之犯行云云。訊之被告堅決否認有此部分犯行
    。經查，本件被告係於八十九年九月二十七日下午，至台灣桃園地方法院檢察署
    應訊時，檢察官諭令採集被告頭髮送驗，惟調查局並未受理頭髮之檢驗，此有卷
    存該期日之點名單所載及法務部調查局（八九）陸（一）字第八九０七七七一三
    號檢驗通知書一紙在卷（參見同上三四四二號偵查卷第三八、四四、四五頁）可
    憑。職是，八十九年九月二十七日下午，檢察官諭令採集之被告頭髮既未經檢驗
    查有安非他命陽性反應，自無從認定被告於斯時起回溯九十六小時內之某一時點
    仍有施用毒品之犯行，且查無其他積極證據足資證明被告於此時間有施用毒品之
    犯行，自屬不能證明，惟公訴人認被告此部分事實與前開論罪科刑部分有連續犯
    之裁判上一罪關係，爰不另為無罪之諭知。
據上論斷，應依刑事訴訟法第三百六十九條第一項前段、第三百六十四條、第二百九
十九條第一項前段，毒品危害防制條例第十條第二項，刑法第十一條前段、第二條第
一項前段、第五十六條、第四十七條、第四十一條第一項前段，罰金罰鍰提高標準條
例第二條，判決如主文。
本案經檢察官吳國南到庭執行職務。
中      華      民      國    九十      年      十      月    二十六    日
                              臺灣高等法院刑事第二十三庭
                                  審判長法  官  黃  瑞  華
                                        法  官  吳      燦
                                        法  官  雷  雯  華
右正本證明與原本無異。
不得上訴。
                                        書記官  陳  思  云
中      華      民      國    九十      年      十      月    二十六    日
附錄：本案論罪科刑法條全文
毒品危害防制條例第十條第二項。
施用第二級毒品者，處三年以下有期徒刑。


司法院資訊處製作；財團法人民間司法改革基金會備份。
